【裁判字號】    95,交聲,125
【裁判日期】    950430
【裁判案由】    違反道路交通管理處罰條例聲明異議
【裁判全文】
臺灣士林地方法院交通事件裁定         95年度交聲字第125號
原處分機關  臺北巿交通事件裁決所
異  議  人
即受處分人  劉金融
上列受處分人因違反道路交通管理處罰條例案件，對於臺北市交
通事件裁決所95年1 月19日所為之處分（原處分案號：北市裁三
字第裁22－ACV670209 號），聲明異議，本院裁定如下：
    主  文
原處分撤銷。
劉金融汽車駕駛人轉彎時，不依標誌指示，處罰鍰新臺幣陸佰元
，並記違規點數壹點。
    理  由
一、按汽車駕駛人轉彎時，不依標誌、標線、號誌指示者，處新
    台幣（下同）600 元以上1,800 元以下罰鍰，並記違規點數
    1 點，道路交通管理處罰條例第48條第1 項第2 款、第63條
    第1 項第1 款規定甚明。又道路交通管理處罰條例所稱之汽
    車，依該條例第3 條第8 款規定包括機器腳踏車在內。
二、原處分意旨略以：異議人即受處分人劉金融騎乘CTB-136 號
    重型機車於民國（下同）94年4 月22日12時，在臺北市○○
    路，經警舉發「不依標誌標線號誌指示」違規，依據道路交
    通管理處罰條例第48條第1 項第2 款規定，裁處罰鍰600 元
    整。
三、聲明異議意旨略以：異議人於上揭時間在台北市○○路口停
    等紅燈，待綠燈時右轉大業路口，完成兩段式轉彎行駛，大
    業路口並無禁止左轉行駛之告示牌，異議人遂依燈號指示左
    轉北投路，此處路段有橋樑架構為捷運分割路段，可能造成
    警察視線上之誤導致誤認本車有違規之處，為此聲明異議等
    語。
四、經查：
  (一)異議人對其於94年4 月22日12時，在臺北市○○路與大業路
    口，騎乘CTB-136 號重型機依號誌指示左轉，並未依機車二
    階段左轉方式轉彎之事實，並不爭執。
  (二)本件大業路及北投路口設有機車兩段式左轉標誌且顯明易見
    等情，業據台北市政府警察局北投分局以94年6 月7 日北市
    警投分交字第09431839200 號函敘甚明。另證人即舉發本件
    違規之台北市政府警察局北投分局長安派出所員警甲○○於
    本院結證稱：大業路口的號誌有直行箭頭、左轉箭頭、右轉
    箭頭、紅綠燈，當時異議人是從大業路直接左轉北投路，沒
    有兩階段左轉，在北投路有二階段左轉待轉區的設置，即使
    在左轉號誌亮起，機車也需要二段式左轉，只有汽車可以直
    接左轉，該左轉號誌是給汽車看的。我於異議人左轉北投路
    後加以攔停，當時我距離路口約有40至50公尺等語。按證人
    係依法執行勤務之公務員，與異議人並無仇怨，衡情應無故
    意攀誣異議人而自罹偽證重典之理。且依其證言，其於舉發
    當日係站在路口約40至50公尺處，衡情應得清楚見到異議人
    之車行方向，又舉發時間為中午12時許，應屬光線良好之時
    段，則依員警之取締位置，應可清楚目視異議人之行車動向
    ，復無障礙物阻擋其視線，應認其並無誤看異議人行車動向
    之可能，其證言應堪採信。是大業路及北投路口設有機車二
    階段左轉之標誌，而異議人未依指示以兩階段方式左轉，殆
    可無疑問。
  (三)按交通號誌、標誌、標線之設置，均有維持道路交通次序之
    目的，道路使用人均應遵守之。本件大業路、北投路口不僅
    設有轉彎號誌，並對機車特別設有二階段左轉之標誌，機車
    駕駛人自應遵守之，尚不得以遵守號誌指示為由加以違反，
    是異議人所辯，尚不足採。原處分機關以異議人不依標誌指
    示之違規，依首開規定處以罰鍰600 元，固無不當，惟依卷
    附原處分機關裁決書，原處分機關漏未於裁決書之處罰主文
    欄內予記受處分人記違規點數1 點之處分，則屬有適用法律
    不當之違法，原裁決既有如上之瑕疵，本院自應依法撤銷原
    處分，另為適法之處分如主文第2 項所示。
據上論斷，應依道路交通案件處理辦法第20條前段，裁定如主文
。
中    華    民    國    95    年    4     月    30    日
                  交通法庭法  官  彭洪媛
以上正本證明與原本無異。
如不服本裁定應於送達後5日內向本院提出抗告狀。
                          書記官  周霙蘭
中    華    民    國    95    年    5     月    8     日


司法院資訊處製作；財團法人民間司法改革基金會備份。
